# 通过子公司控股，合并商誉的计算

提问人：yezizi 时间：2023-08-21 17:11:30
母公司A，下设60%控股子公司B，另有非同控公司C公司。
母公司A 2022年 12 月出资 40 万，购买C公司5%股权，公司作为其他权益工具投资核算，子公司B 2023年 1 月与C公司签订股权转让协议， 760 万元收购C公司剩余95%股权，于 2023 年 5 月底支付股权转让款并办妥工商变更，认定 2023 年 5 月 31 日为购买日，由于A公司收购5%股权的协议上有约定促成后续95%股权收购事宜，将其作为一揽子非同控合并处理。假设C公司 531 报表可辨认净资产公允价值=其账面价值=500万元
对于B公司合并报表来说，商誉=760-500*95%=225万元
对于A公司来说 商誉怎么算呢？
（ 1 ）商誉=760+40-500=300万元（视为控制了C公司100%股权）
（ 2 ）商誉=760 _60%+40-500_ （5+95% _60%_ ） _=186_ 万元（ _760_ 万元中， _A_ 公司实际出资也是 _60%_ ？加上直接持股的_40_ 万元，减去 _A_ 公司穿透后的持股比例（ _5+95%_ 60%）=62%？）
或者是其他正确解法？
主要A公司对于C公司的持股比例为62%，但是(1)的做法等于是按100%控制比例计算 ； 方法（ 2 ）比较好理解，但是算出的商誉 小于B公司层面的商誉了， 感觉肯定不对

回答人：chenyiwei
对B而言，其母公司持有的C的5%股权属于少数股权，所以商誉仅针对本企业直接持有的95%股权计算。
对A而言，C已成为其全资子公司（无合并报表范围以外的外部少数股东），所以商誉应针对100%股权计算。
即A、B两个层面的商誉金额不同，但这是可以合理解释的差异。

提问人：yezizi 时间：2023-09-04 21:06:03
谢谢陈版答复。
想再追问一下，目前 22 年母公司5%处理成其他权益工具投资 好像是非一揽子的做法。
如果是一揽子交易 在 22 年是否应确认为预付投资款或者5%比例的长期股权投资，教材对于一揽子的会计处理就一句话带过，实际会计处理不是很明晰，望赐教

回答人：chenyiwei
是。预付投资款可能性更大。可参考《监管规则适用指引——会计类第 2 号》之“2-12 一揽子交易分步实现非同一控制下企业合并的会计处理”。